---
title: "Johansen"
author: "Victor"
date: "25/08/2021"
output: 
  html_document:
    code_folding: hide
    number_sections: true
    toc: true
    toc_float: true    
    
---

```{r setup, include=FALSE}
knitr::opts_chunk$set(echo = TRUE)

library(readxl)
library(janitor)
library(gt)
library(tseries)
library(vars)
library(tidyverse)


```


# Introdução



# Leitura e tratamento

Lendo os dados


```{r}

dados <- readxl::read_excel("dados/dados.xlsx", "Plan1") %>% 
  clean_names() %>% 
  rename(
    preco_do_real = taxa_de_cambio,
    juros = juros_real,
    gasto_gov = gasto_do_governo,
    credito_disp = credito_disponivel
  )
  
gt(dados)


```

Passando o log nas variáveis em dinheiro e no câmbio, para que possamos avaliar as elasticidades



```{r}


dados_log <- dados %>% 
  mutate(
    across(
      .cols = c(inv, pib, preco_do_real, gasto_gov, credito_disp),
      .fns = log
    )
  )

gt(dados_log)


```

# Teste de estacionariedade de cada série


## Investimento

Não podemos rejeitar a hipótese de o Investimento é não-estacionário


```{r}

adf.test(dados_log$inv)


```



## PIB

Não podemos rejeitar a hipótese de o PIB é não-estacionário


```{r}


adf.test(dados_log$pib)


```

## Juros reais

Não podemos rejeitar a hipótese de os juros reais são não-estacionários


```{r}

adf.test(dados$juros)

```


## Taxa de câmbio

Não podemos rejeitar a hipótese de que a taxa de cãmbio é não-estacionária


```{r}

adf.test(dados_log$preco_do_real)

```

##Spread

Não podemos rejeitar a hipótese de que o spread é não-estacionário


```{r}

adf.test(dados_log$spread)

```

###Gasto do governo

Não podemos rejeitar a hipótese de que o gasto do governo é não-estacionário


```{r}

adf.test(dados_log$gasto_gov)

```


##Crédito disponivel

Não podemos rejeitar a hipótese de que o crédito é não-estacionário


```{r}

adf.test(dados_log$credito_disp)

```


# Avaliação da primeira equação

Estamos avaliando a equação


$$Inv_t = Credito_t + addad_t $$


## Existem quantas relações de longo prazo?


vamos aplicar o teste de Johansen para saber quantas relações de longo prazo existem entre as séries

Primeiro vamos definir quanrtos lags usar. Como a resposta de um dos critérios foi 1 e os outros 2, vamos usar 1 lag por parcimônia e para facilitar a interpretação econômica.


```{r}

dados_log_sem_ano <- dados_log %>% 
  select(-ano)


vars::VARselect(y = dados_log_sem_ano)


```


Um dos testes não reveitou a hipótese de que o número de relações é <= 2. Nos dois testes rejeitamos a hipótese de que o número de relações é menor ou igual a 1. Portanto, por parcimônia, vamos usar r = 2


```{r}

resultado_johansen <- urca::ca.jo(
  type =  "trace",
  x = dados_log_sem_ano,
  ecdet = "const",
  K = 2
)


summary(resultado_johansen)


```




```{r}


resultado_johansen <- urca::ca.jo(
  type =  "eigen",
  x = dados_log_sem_ano,
  ecdet = "const",
  K = 2
)


summary(resultado_johansen)




```


## Estimando o modelo de correção de erros

$$ \begin{pmatrix}
\Delta x_{1,t} \\
\Delta x_{2,t} \\
. \\
\Delta x_{n,t} 
\end{pmatrix} $$ 

$$ = \begin{bmatrix}
\phi_{11} & \phi_{12}  & . & \phi_{1n} \\
\phi_{21} & \phi_{22}  & . &  \phi_{2n}\\
. & . & . &  \\
\phi_{n1} & \phi_{n2} & . & \phi_{nn} \\
\end{bmatrix} \begin{pmatrix}
\Delta x_{1,t-1} \\
\Delta x_{2,t-1} \\
. \\
\Delta x_{n,t-1} 
\end{pmatrix}$$ + 

$$\begin{pmatrix}
\alpha_{11} \\
\alpha_{21} \\
. \\
\alpha_{n1} 
\end{pmatrix} \beta_{01} + \beta_{11} x_{1,t_1} + \beta_{21} x_{2,t_1} + ... + \beta_{n1} x_{n,t_1} $$

$$ + ... + $$

$$ \begin{pmatrix}
\alpha_{1p} \\
\alpha_{2p} \\
. \\
\alpha_{np} 
\end{pmatrix} \beta_{0p} + \beta_{1p} x_{1,t_1} + \beta_{2p} x_{2,t_1} + ... + \beta_{np} x_{n,t_1} $$



Foram encontradas 2 relações de longo prazo


Primeira equação que tem valor 0 (rel1):


$$ Inv + 0.002 \cdot juros + 0.058 real + 0.006 spread - 5.721 gasto\_gov +  0.843 credito\_disp$$

Segunda relação:




Consideramndo apenas os coeficientes significativamente diferentes de 0: 

$$ \Delta Investimento_t = -0.437 \cdot rel1 + ... - 68.891 - 0.0086 \cdot \Delta spread_{t-1} $$  






```{r, warning=FALSE, message=FALSE}


modeloVECM <- tsDyn::VECM(
  data = dados_log_sem_ano,
  lag = 1,
  r = 2,
  estim = "ML",
  
)

summary(modeloVECM)


```






```{r}

# modelo_vars <- vars::vec2var(resultado_johansen, r = 2)
# 
# teste <- vars::irf(modelo_vars, impulse = "spread", response = "inv", n.ahead = 3, seed = 2, runs = 10)
# 
# 
# plot(teste)


```



# Avaliação da segunda equação




```{r}


dados_log_sem_ano_sem_spread <- dados_log %>% 
  select(-c(ano, spread))



```





